臺灣苗栗地方法院民事裁定　九十年度簡抗字第七號
　　抗　告　人　甲○○
　　訴訟代理人　吳弘堂
右當事人間請求塗銷地上權登記等事件，抗告人對於中華民國九十年八月二十八日本
院苗栗簡易庭九十年度苗簡字第三七三號民事裁定提起抗告，本院裁定如左：
    主      文
抗告駁回。
抗告程序費用由抗告人負擔。
    理      由
一、抗告意旨略以：抗告人前於本院九十年度苗簡字第三七三號請求塗銷地上權登記
    等事件起訴狀及聲請狀中，業已釋明不知相對人乙○○○真正住居所及身分證統
    一編號之原因，抗告人無從向戶政機關查詢相對人最新戶籍地址，前開事件應就
    相對人適用公示送達之規定；且相對人乙○○○其人必曾存在，地政機關始予登
    記為系爭土地之地上權人，原審雖曾向法務部戶役政連絡作業系統查詢相對人之
    戶籍資料而無所獲，然因相對人於土地登記簿謄本上所載身分證字號與常情不符
    ，原審自無從據此查得相關戶籍資料，前開事件仍應適用公示送達之規定進行訴
    訟，原審以相對人欠缺當事人能力為由，駁回抗告人之起訴及公示送達之聲請，
    係屬違誤，應予廢棄發回改判等語。
二、按人之權利能力，始於出生，終於死亡。有權利能力者，有當事人能力。原告之
    訴，原告或被告無當事人能力者，法院應以裁定駁回之。民法第六條、民事訴訟
    法第四十條第一項、第二百四十九條第一項第三款分別定有明文。
三、抗告人於原審起訴請求相對人塗銷坐落苗栗縣苗栗市○○段第七一四之九地號土
    地之地上權登記及給付土地租金，並聲請就相對人為公示送達，惟查：抗告人於
    原審起訴狀中並未詳載相對人之住居所地址俾供送達，經原審以裁定限期命其補
    正逾期仍未補陳，原審乃依職權向法務部戶役政連絡作業系統查詢相對人之戶籍
    資料，查詢結果為該資料不存在等情，業經本院依職權調閱原審事件卷宗核明屬
    實。另經本院依職權檢附系爭土地登記簿謄本就「（一）是否確有或曾有乙○○
    ○其人之存在？（二）倘有其人存在，其現今是否仍生存或已死亡？」等待查事
    項函詢苗栗縣苗栗戶政事務所結果，相對人乙○○○業於民國五十年九月二十五
    日因患胃腸腹膜癌死亡，有該戶政事務所九十年十一月十二日苗市戶字第二七四
    六號函檢附相對人除戶謄本一份附卷可稽，且依前開土地登記簿謄本上就該地上
    權人乙○○○住址僅記載為「苗栗縣苗栗市新苗里十二鄰」，而上開除戶謄本上
    就乙○○○最後住址則詳載為「苗栗縣苗栗市新苗里十二鄰五七號」，其與系爭
    土地登記簿謄本上所載地上權人顯屬同一人。相對人乙○○○既已死亡，揆諸前
    揭法條之規定，其已無權利能力及當事人能力，抗告人自不得將其列為被告進行
    訴訟，亦不得對之聲請公示送達，原審認抗告人之起訴為不合法，據以裁定駁回
    抗告人之起訴及公示送達之聲請，洵無違誤，抗告意旨指摘原裁定不當，求予廢
    棄改判，為無理由，應予駁回。
四、據上論結，本件抗告為無理由，依民事訴訟法第四百九十二條第一項、第九十五
    條、第七十八條，裁定如主文。
中　　　華　　　民　　　國　　九十一　　年　　　一　　　月　　三十一　　日
                                  臺灣苗栗地方法院民事庭
~B審判長法　　官　詹日賢
~B　　　法　　官　高敏俐
~B      法　　官　邱光吾
右為正本係照原本作成。
不得再抗告。
~B法院書記官　籃營昌
中　　　華　　　民　　　國　　九十一　　年　　　一　　　月　　三十一　　日
